臺灣臺中地方法院刑事判決　　　　　　　　　　　　　九十年度易字第三一六二號
　　公　訴　人　臺灣台中地方法院檢察署檢察官
　　被　　　告　甲○○○
　　　　　　　　林振傳
右列被告因違反動產擔保交易法案件，經檢察官提起公訴（九十年度偵字第九二五一
號、第一五七三二號），本院判決如左：
    主  文
甲○○○、林振傳共同動產擔保交易之債務人，意圖不法之利益，將標的物出質，致
生損害於債權人，各處拘役參拾日，如易科罰金，皆以參佰元折算壹日。均緩刑貳年
。
    事  實
一、甲○○○於民國八十七年一月十三日，以動產擔保交易附條件買賣之方式，向福
    灣企業股份有限公司（下稱福灣公司）購買車號Ａ九－一０六六號自小客車乙輛
    ，為動產擔保交易之債務人，並由其夫即林振傳擔任連帶保證人。雙方約定總價
    金為新台幣（下同）六十七萬三千六百二十三元，除頭款一萬元外，餘分二十四
    期給付，每月一期，前二十三期月付一萬六千七百零一元，第二十四期應付二十
    七萬九千五百元，嗣因林吳淑員因無力支付第二十四期之價金，經協議再展延為
    二十四期，並約定在價金未付清之前，標的物之所有權仍歸屬於福灣公司，甲○
    ○○僅得依約占有使用，不得任意遷移或為其他處分。乃甲○○○僅再付款九期
    ，即與林振傳共商後，基於意圖為自己不法利益之犯意聯絡，於八十九年十二月
    十八日晚間，一同將該輛自小客車駕往位在台中縣沙鹿鎮○○路四六八號之福元
    當舖，以之向該當舖負責人林大雅質押借款十七萬五千元，致福灣公司追索無著
    ，受有損害。
二、案經福灣公司訴由臺灣台中地方法院檢察署檢察官（甲○○○部分），及該署檢
    察官自動檢舉（林振傳部分）偵查起訴。
    理  由
一、右開事實均據被告坦承不諱在卷，而被告甲○○○確有於前揭時地與告訴人福灣
    公司訂立詳如前述之動產擔保交易附條件買賣合約，並由被告吳振傳擔任連帶保
    證人，此有附條件買賣合約影本一件附卷可稽；又被告甲○○○於雙方協議展期
    後，僅再付款九期，即與被告林振傳共商，而於前述時、地一同以該輛自小客車
    向福元當舖之林大雅質借十七萬五千元等事實，亦經證人林大雅於警訊時證述明
    確，並有其提出之當票、行車執照影本各一紙，及警方在該當舖所拍攝此輛自小
    客車之照片四張在卷足憑，核與被告於本院九十年十一月二十二日審理時，所自
    白「因為當時經濟陷入困境，我們兩個商量後，決定將車子送進當舖借款」等語
    相符，足見被告當初確實基於意圖為自己不法利益之犯意聯絡，將之出質，此舉
    致使福灣公司追索無著，受有損害無疑。故本件事證明確，被告前開共同之犯行
    ，足可認定。
二、按動產擔保交易法第三十八條之罪，係以動產擔保交易之債務人為犯罪主體，雖
    不包括其保證人在內，有司法院大法官會議解釋釋字第二二七號可參；且動產擔
    保交易法第三十八條規定動產擔保交易之債務人，意圖不法之利益，將標的物遷
    移、出賣、出質、移轉、抵押或為其他處分，致生損害於債權人者，處三年以下
    有期徒刑、拘役、或科或併科六千元以下罰金，此項規定，係因特定關係成立之
    罪，其犯罪主體，須為動產擔保交易之債務人，亦即限於依法訂立動產抵押在契
    約上負有債務之人，為構成本罪之特別構成要件。至債務人之法定代理人，或其
    他利害關係人，除有刑法第三十一條教唆、幫助或與債務人共同實施之情形應以
    共犯論外，不能單獨成立本罪（參酌最高法院八十四年度台非字第一四０號裁判
    意旨）。惟查被告林振傳固為此件動產擔保交易附條件買賣合約之連帶保證人，
    然與動產擔保交易債務人之被告甲○○○共同將標的物出質之事實，已如前述。
    故核被告甲○○○所為，係犯動產擔保交易法第三十八條之罪；又依刑法第三十
    一條第一項：因身分或其他特定關係成立之罪，其共同實施或教唆幫助者，雖無
    特定關係，仍以共犯論，是被告林振傳所為，亦犯動產擔保交易法第三十八條之
    罪。其間具有犯意聯絡及行為分擔，為共同正犯。爰審酌被告所為固然可議，但
    其等素行尚佳，復緣於當時經濟困頓，且犯案情節輕微，危害不大，犯後態度良
    好等一切情狀，各量處如主文所示之刑，及均諭知如易科罰金之折算標準。末查
    被告二人從無前科，此有臺灣台中地方法院檢察署刑案資料查註紀錄表、臺灣高
    等法院被告全國前案紀錄表各一份在卷可按，並已與告訴人公司達成民事和解，
    有卷附之和解書一紙可證，足見其等歷經本案後，已知所警惕，信無再犯之虞，
    本院因認對其等所宣告之刑，以暫不執行為宜，爰均予宣告緩刑二年，以啟自新
    。
據上論斷，應依刑事訴訟法第二百九十九條第一項前段，動產擔保交易法第三十八條
，刑法第十一條前段、第三十一條第一項、第二十八條、修正後第四十一條第一項前
段、第七十四條第一款，罰金罰鍰提高標準條例第一條前段、第二條，判決如主文。
中      華      民      國      九十一    年    一      月      四      日
                                        法  官  莊  深  淵
右正本證明與原本無異。
如不服本判決，應於送達後十日內向本院提出上訴狀（須附繕本），上訴於台灣高等
法院台中分院。
                                        書記官
中      華      民      國      九十一    年    一      月      四      日
附錄論罪科刑法條
動產擔保交易法第三十八條：
動產擔保交易之債務人，意圖不法之利益，將標的物遷移、出賣、出質、移轉、抵押
或為其他處分，致生損害於債權人者，處三年以下有期徒刑、拘役或科或併科六千元
以下之罰金。
